臺灣彰化地方法院民事判決　九十三年度訴字第三號
　　原　　　告　乙○○
　　被　　　告　甲○○
右當事人間請求分割共有物事件，本院於民國九十三年五月十一日言詞辯論終結，判
決如左：
    主    文
兩造共有坐落彰化縣伸港鄉○○段三０七地號、地目田、面積０．二九三五公頃土地
，及同段三０九地號、地目田、面積０．００八八公頃土地，合併分割為如附圖方案
一所示：編號Ａ部分面積０．二０八五公頃、編號Ｃ部分面積０．００八八公頃分歸
原告取得；編號Ｂ部分面積０．０八五０公頃分歸被告取得。
訴訟費用由被告負擔三０００分之八四三，餘由原告負擔。
    事    實
甲、原告方面：
  一、聲明：如主文第一項所示。
  二、陳述：
（一）坐落彰化縣伸港鄉○○段第三０七地號、地目田、面積０．二九三五公頃土地
      ，及同段第三０九地號、地目田、面積０．八八公頃土地（下稱系爭土地），
      為兩造所共有，應有部分均為原告三０００分之二一五七、被告三０００分之
      八四三。系爭二筆土地原為同一筆土地，因政府開闢道路而分割為系爭土地及
      同段三０八地號土地，該三０八地號土地已開闢成中興路。系爭土地並不得分
      割之約定，亦無不得分割之情形，因兩造未能協議分割，爰請求合併分割系爭
      土地。
（二）系爭三０九地號土地面積僅有０．００八八公頃，分割後被告僅分得少部分土
      地，難以使用，以分歸原告一人為宜；另系爭三０七地號土地自中興路開闢完
      成後，被告未經原告同意私自填土立界出租予土石業者，惟原告仍同意被告分
      得其使用之南邊部分之土地，原告則分在北邊。又因兩造均希望能分得較多臨
      路之土地，故附圖方案一就系爭三０七地號土地，系以兩造應有部分比例計算
      分得臨路之寬度及裡地面積，較公平合理。如依方案二分割，原告分得土地之
      深度較深，被告取得之土地已較有價值，其又分得約臨路約一半臨路部分土地
      ，比例不相當，故主張依方案一分割。
  三、證據：提出土地登記謄本二件、地籍圖謄本三件、照片、名片、買賣合約書各
      一件，並聲請履勘現場。
乙、被告方面：
  一、聲明：同意分割。
  二、陳述：同意系爭二筆土地合併分割，由原告取得系爭三０九地號土地，惟依附
      圖方案一分割，被告取得部分係錐形土地，而附圖方案二則係依被告現在使用
      土地之現況分割，且被告實際使用路邊土地的寬度超過原告的分割方案，故主
      張依附圖方案二分割。
丙、本院依職權囑託彰化縣和美地政事務所製作分割方案圖。
    理    由
一、按各共有人，得隨時請求分割共有物。但因物之使用目的不能分割或契約訂有不
    分割之期限者，不在此限。又分割之方法，不能協議決定者，法院得因任何共有
    人之聲請，命為分配。民法第八百二十三條第一項、第八百二十四條第二項分別
    定有明文。查原告主張系爭二筆土地均為兩造共有，應有部分均為原告三０００
    分之二一五七、被告三０００分之八四三。系爭土地並不得分割之約定，亦無不
    得分割之情形，因兩造未能協議分割之事實，業據其提出土地登記謄本二件、地
    籍圖謄本三件為證，且為被告所不爭執，自堪信為真實。從而，原告依民法第八
    百二十三條第一項、第八百二十四條第二項之規定，請求判決分割共有物，核無
    不合，應予准許。
二、查系爭二筆土地地目、共有人均相同，雖中間隔有同段三０八地號道路土地，惟
    系爭二筆土地重測前之地號均為新港段七五０地號，有原告提土地登記謄本及地
    籍圖謄本可稽，堪認系爭土地應係自同一土地分割而來，又兩造均同意合併分割
    ，是原告請求合併系爭土地，應予准許。
三、次查，系爭三０九地號土地為三角形，東北邊為中興路，其上有鐵皮屋；系爭三
    ０七地號土地則略呈梯形，西北邊為中興路，北邊為水溝，南邊則為被告堆放沙
    石使用等情，業經本院勘驗屬實，製有勘驗筆錄可稽。兩造均同意系爭三０九地
    號土地不宜細分，而由原告取得，且對於系爭三０七地號土地分割後，由被告、
    原告各自取得南、北部分土地亦無爭執，有爭執者僅為系爭三０七地號土地分割
    後之地形如何。則就系爭三０七地號土地之分割方法，依附圖方案一分割，原告
    及被告取得之土地面臨道路之寬度約為四十三公尺及十七公尺，依附圖方案二分
    割，為三十二公尺及二十八公尺，因原告分割後取得土地面積較大、深度亦較深
    ，則依比例而言，應以附圖方案一較為相當。再就分割後之土地之利用而言，扣
    除兩造依面臨道路寬度取得之長形部分土地後，依附圖方案一分割，原告及被告
    分別在西北角及東南角另有較難使用之三角形土地；而依附圖方案二分割，原告
    在西北及東北邊均有部分較不利使用之角地，被告則僅在南邊有少部分角地，以
    土地之利用情形相較，亦以附圖方案一較為公允。是本院審酌前情，認依附圖方
    案一為分割，較符合公平原則，且較有利於分割後土地之使用，爰定分割方案如
    主文第一項所示。
四、本件係因兩造不能達成分割之協議而涉訟，是由敗訴之被告負擔訴訟費用顯失公
    平，爰依兩造之應有部分，命原告負擔一部訴訟費用。
五、據上論結，原告之訴為有理由，依民事訴訟法第七十八條、第八十條之一判決如
    主文。
中　　　華　　　民　　　國　　九十三　　年　　　五　　　月　　二十五　　日
                                    臺灣彰化地方法院民事第二庭
~B法　　　官　羅秀緞
右為正本係照原本作成。
如對本判決上訴須於判決送達後廿日內向本院提出上訴狀。
中　　　華　　　民　　　國　　九十三　　年　　　五　　　月　　二十七 　 日
~B法院書記官　邱柏滄
